【裁判字號】    96,易,34
【裁判日期】    970514
【裁判案由】    詐欺
【裁判全文】
臺灣臺東地方法院刑事判決                96年度易字第34號
公  訴  人  臺灣臺東地方法院檢察署檢察官
被      告  丙○○
上列被告因詐欺案件，經檢察官提起公訴（95年度偵字第1950號
），本院判決如下：
    主  文
丙○○意圖為自己不法之所有，以詐術使人將本人之物交付，累
犯，處有期徒刑柒月，減為有期徒刑月又拾伍日，如易科罰金
，以銀元佰元即新臺幣玖佰元折算壹日。
    事  實
一、丙○○前於民國90年間因偽造文書案件，經臺灣高雄地方法
    院以93年度易緝字第165號判處有期徒刑3月，於94年6月10
    日縮短刑期執行完畢。詎仍不知悔改，明知臺灣東農產物股
    份有限公司（下稱東農公司）負責人甲○○所購買，屬於東
    農公司所有之割草機、發電機、鍊鋸各1臺（市價分別約新
    臺幣〈下同〉18,000元、20,000元、18,000元）、背式噴農
    藥機2臺（市價約4,000元）及汽油桶1個（市價約600元）等
    物，並非其所有，竟基於意圖為自己不法所有之犯意，於95
    年4月中旬某日中午12時許，委請不知情之丁○○（另經臺
    灣臺東地方法院檢察署檢察官為不起訴處分）駕駛車號8W-2
    709號自用小貨車，載同其前往臺東縣成功鎮○○路129號甲○○所有之倉庫，丙○○向該倉庫之管理人員戊○○謊稱：
    甲○○同意其搬運上開工具外出使用等語，使戊○○陷於錯
    誤，誤信丙○○所言為真，同意丙○○將前開割草機、發電
    機、鍊鋸各1臺、背式噴農藥機2臺及汽油桶1個搬運至上開
    自小貨車後離去，供丙○○使用。迄於95年8月3日下午1時
    40分許，為警在丁○○位於臺東縣成功鎮○○路93號住處之
    車庫內查獲，並扣得上開發電機1臺，及在臺東縣成功鎮麒
    麟山區丁○○之工寮處查獲，並扣得上開割草機、鍊鋸各1
    臺、背式噴農藥機2臺及汽油桶1個等物，而查悉上情。
二、案經臺東縣警察局成功分局報告臺灣臺東地方法院檢察署檢
    察官偵查起訴。
    理  由
壹、程序部分（證據能力部分）
    按被告以外之人於審判外之陳述，雖不符刑事訴訟法第159
    條之1至之4之規定，而經當事人於審判程序同意作為證據，
    法院審酌該言詞陳述或書面陳述作成時之情況，認為適當者
    ，亦得為證據；當事人、代理人或辯護人於法院調查證據時
    ，知有第159條第1項不得為證據之情形，而未於言詞辯論終
    結前聲明異議者，視為有前項之同意，刑事訴訟法第159條
    之5定有明文。查本案以下所引用之證據，被告於本院審理
    時均表示不爭執其證據能力，且迄於言詞辯論終結前，亦未
    就本院所調查之證據資料主張有刑事訴訟法第159條第1項不
    得為證據之情形，本院審酌該證據作成之情況，認均無不適
    當情事，依刑事訴訟法第159條之5第2項之規定，均有證據
    能力，合先敘明。
貳、實體部分
一、訊據被告丙○○固不否認有於上開時、地，委託不知情的丁○○駕駛上開自小貨車，至甲○○之前揭倉庫將割草機、發
    電機、鍊鋸各1臺、背式噴農藥機2臺及汽油桶1個等物搬離
    ，供自己使用之事實，惟矢口否認有何公訴人所指之詐欺犯
    行，辯稱：割草機、發電機、鍊鋸各1臺、背式噴農藥機2臺
    、汽油桶1個是在高雄市○○路的一家商店買的，分兩次購
    買的，第一次是95年7、8月間買的，確切時間忘記了，買了
    割草機、鍊鋸，割草機1臺7、8千元，鍊鋸是中古的，才4、
    5百元，這兩樣工具當時是甲○○先付錢，事後，他說要報
    伊開的一石企業有限公司及甲○○開的是東農公司的帳，他
    分攤六成，伊分攤四成，單據都在甲○○那裡；過了2、3天
    又去同一家商店購買發電機、噴農藥機、汽油桶等，發電機
    一臺花6、7千元，噴農藥機2臺花3、4千元，汽油桶是舊的
    老闆送的，所花的費用也是報公司帳，同前6、4分帳，買的
    隔天就報公司帳，單據也都放在甲○○那邊，伊的部分報完
    帳之後，單據也放在甲○○那邊；戊○○所述是伊跟他說甲○○同意伊去搬等語不實在，戊○○的證詞是甲○○教他講
    的云云。經查：
（一）被告於95年4月中旬某日中午12時許，委請丁○○駕駛車
      號8W-2709號自用小貨車，載同其前往臺東縣成功鎮○○
      路129號甲○○所有之倉庫，將倉庫內之割草機、發電機
      、鍊鋸各1臺、背式噴農藥機2臺及汽油桶1個搬運至上開
      自小貨車後離去，並供被告自己使用等情，業據被告於歷
      次訊問程序所是認，核與證人丁○○於警詢、檢察官偵訊
      及本院審理時，證人戊○○於警詢、偵訊時之證述情節大
      致相符。此部分事實，首堪認定。
（二）又證人甲○○於檢察官偵訊時具結證稱：上開工具全部都
      是伊自己買的，沒有與他人合買，被告有與伊一起去買，
      但是被告沒有出錢，當時是伊要請被告來臺東工作等語（
      見偵卷第21頁），核與被告於檢察官偵訊時所陳：上開工
      具是伊與甲○○一起去買，伊沒有出錢，伊搬走的那些東
      西不是伊的等語相符（見偵卷第21頁）。嗣證人甲○○於
      本院審理時復具結證稱：被告以前是要跟伊一起作生意，
      但後來因一石企業有限公司要頂讓給別人，伊等就到臺東
      縣成功鎮○○路伊的農地要種香蕉，伊出田地、農具、香
      蕉苗，被告、戊○○及一些臨時工是出勞力，上開工具都
      是伊出的錢買的，是用東農公司的錢去買的，伊是東農公
      司的負責人即董事長，上開工具是東農公司的財物；伊與
      被告的合作關係在95年3月間即已結束，被告搬走上開工
      具時，伊與被告已無合作關係等語（見本院卷第208至210
      頁）。是可知，上開工具實為東農公司之財產，而被告亦
      自承其並未出資購買上開工具，上開工具非其所有等語明
      確。因此，被告所搬走之上開工具並非其出資購買之物甚
      明。又證人戊○○於檢察官偵訊時具結證稱：95年4月間
      被告將上開工具搬走時，被告是說甲○○叫他們去搬的，
      伊是聽到被告說老闆要他們搬，伊才同意讓他們搬等語明
      確（見偵卷第21頁），另戊○○於警詢時明確證稱：上開
      工具為甲○○所有等語（見警卷第13頁），以戊○○所認
      知上開工具為甲○○所有乙節觀之，若被告未以甲○○要
      其搬走上開工具為由，而使戊○○信之為真，戊○○何有
      理由讓被告將不屬於被告自己之工具取走，而自擔管理倉
      庫疏失之責。可見，證人戊○○之上開證詞，誠屬可信。
（三）被告雖以前詞為辯，惟上開工具係由甲○○擔任負責人之
      東農公司出資購買乙節，業據證人甲○○證述明確如前，
      而被告亦於檢察官訊問時陳稱其並未出資購買上開工具等
      語，與甲○○證述情節相符，顯見被告事後改稱亦有出資
      購買云云，顯為臨訟虛撰之詞。又被告於本院審理時自陳
      上開工具係以東農公司及其經營之一石企業有限公司之名
      義，以6、4比例報帳購買云云，惟一石企業有限公司業於
      94年8月5日解散乙節，有一石企業有限公司之公司查詢資
      料附卷可參，被告是否能以該公司之名義報帳購買，容值
      懷疑。又倘被告確實以一石企業有限公司之名義報帳購買
      ，何以被告於檢察官偵訊時又明確陳稱其並未出資等語，
      其上開供述，反覆不一，且部分內容亦與證人之證述相左
      ，委難憑採。況上開工具既以公司之名義購買，則顯非被
      告個人所有之物，亦甚明確，被告所辯，實屬無理。
（四）綜上所述，被告所辯顯係事後卸責之詞，不足採信。此外
      ，本件並有臺東縣警察局成功分局搜索扣押筆錄、扣押物
      品目錄表、贓物認領保管單、刑案現場測繪圖、現場採證
      照片、一石企業有限公司及東農公司之公司查詢資料等在
      卷可佐。本件事證已臻明確，被告之詐欺犯行洵堪認定，
      應予依法論科。
二、被告丙○○行為後，刑法及刑法施行法業於94年2月2日修正
    公布，並於95年7月1日施行，其修正後第2條第1項明定：行
    為後法律有變更者，適用行為時之法律，但行為後之法律有
    利於行為人者，適用最有利於行為人之法律。該條文之規定
    乃與刑法第1條罪刑法定主義契合，而貫徹法律禁止溯及既
    往原則，係規範行為後法律變更所生新舊法律比較適用之準
    據法，是刑法第2條本身雖經修正，但刑法第2條既屬適用法
    律之準據法，本身尚無比較新舊法之問題，應一律適用裁判
    時之現行刑法第2條規定以決定適用之刑罰法律，先予辨明
    。又以本次刑法修正之比較新舊法，應就罪刑有關之共犯、
    未遂犯、想像競合犯、牽連犯、連續犯、結合犯，以及累犯
    加重、自首減輕暨其他法定加減原因（如身分加減）與加減
    例等一切情形，本於統一性及整體性原則，綜其全部罪刑之
    結果而為比較，亦有最高法院95年度第8次刑事庭會議決議
    可資參照。爰就本件新舊法比較情形論述如下：
（一）刑法第339條第1項之詐欺取財罪，其法定刑得併科銀元1
      千元以下罰金，依被告行為時之刑罰法律，即罰金罰鍰提
      高標準條例第1條前段、修正前刑法第33條第5款（規定罰
      金為1元以上），並依現行法規所定貨幣單位折算新臺幣
      條例第2條規定折算結果，詐欺取財罪其法定刑得併科銀
      元1元即新臺幣3元以上、銀元1千元即新臺幣3萬元以下罰
      金。惟依據被告行為後之修正增訂刑法施行法第1條之1前
      段，及刑法第33條第5款將罰金刑修正為：「新臺幣一千
      元以上，以百元計算之」等規定，刑法第339條第1項其法
      定罰金刑之最高額雖未有變動，惟最低額已提高為新臺幣
      1千元以上，經比較新舊法結果，仍應適用被告行為前之
      舊法規定，對被告較為有利。
（二）被告行為時即修正前刑法第47條規定「受有期徒刑之執行
      完畢，或受無期徒刑或有期徒刑一部之執行而赦免後，五
      年以內再犯有期徒刑以上之罪者，為累犯，加重本刑至二
      分之一。」而修正後刑法第47條第1項則規定「受徒刑之
      執行完畢，或一部之執行而赦免後，五年以內故意再犯有
      期徒刑以上之罪者，為累犯，加重本刑至二分之一。」是
      關於構成累犯之要件，已經修正，自屬行為後法律有變更
      ，非屬單純文字修正，亦非實務見解之明文化，應有修正
      後刑法第2條第1項「從舊從輕」原則之適用（最高法院96
      年度臺上字第6439 及6651號判決意旨參照）。本案被告
      所為詐欺取財犯行，係屬故意犯罪，無論適用新法或舊法
      ，悉應論以累犯，是依新舊法比較之結果，修正後新法有
      關累犯之規定既未較有利於被告，自應適用行為時法即修
      正前刑法第47條規定論處。
（三）又被告行為後，刑法施行法業已增訂第1條之1，並規定：
      「中華民國九十四年一月七日刑法修正施行後，刑法分則
      編所定罰金之貨幣單位為新臺幣。九十四年一月七日刑法
      修正時，刑法分則編未修正之條文定有罰金者，自九十四
      年一月七日刑法修正施行後，就其所定數額提高為三十倍
      。但七十二年六月二十六日至九十四年一月七日新增或修
      正之條文，就其所定數額提高為三倍。」是就現行刑法中
      ，有關於罰金刑處罰之規定，即有就新舊法比較之必要，
      惟經比較增訂之刑法施行法第1條之1與被告行為時之罰金
      罰鍰提高標準條例第1條前段、現行法規所定貨幣單位折
      算新臺幣條例第2條結果，二者規定適用之結果並無不同
      ，自應適用裁判時之法律即刑法施行法第1條之1（最高法
      院96年度臺上字第1136號判決意旨參照）。
三、核被告丙○○所為，係犯刑法第339條第1項之詐欺取財罪。
    又被告有如犯罪事實欄所載論罪科刑及執行情形之事實，有
    臺灣高等法院被告前案紀錄表1份在卷可按，其於有期徒刑
    執行完畢後，5年以內故意再犯本件有期徒刑以上之罪，應
    依修正前刑法第47條之規定，論以累犯，並加重其刑。爰審
    酌被告有多項前科，足見素行非佳，其所詐得財物之價值，
    其犯罪之動機、手段、目的，被告於行為後猶一再砌詞狡辯
    ，意圖文過飾非，顯無悛悔之意，犯罪後態度不佳，兼衡其
    智識程度、生活情況等一切情狀，量處如主文所示之刑。本
    案被告犯罪時間於96年4月24日以前，合於中華民國96年罪
    犯減刑條例第2條第1項規定之基準日之前，所宣告之刑又未
    逾有期徒刑1年6月，不在該條例第3條第1項第15款所定排除
    減刑之列，應依該條例第2條第1項第3款之規定，減其宣告
    刑2分之1，並依修正前刑法第41條第1項前段、修正前罰金
    罰鍰提高標準條例第2條規定，諭知易科罰金之折算標準（
    按被告行為後，罰金罰鍰提高標準條例第2條業已刪除，而
    刑法第41條第1項前段易科罰金折算標準，已由修正前之銀
    元100元、200元、300元〈即新臺幣300元、600元、900元〉
    折算1日，修正為新臺幣1,000元、2,000元、3, 000元折算1
    日，並刪除「因身體、教育、職業、家庭之關係或其他正當
    事由，執行顯有困難」之條件，因屬科刑規範事項變更，其
    折算標準為裁判時所應諭知，自有就新舊法規定比較必要，
    經比較新舊法結果，以被告行為時即修正前刑法較有利於被
    告，應依刑法第2條第1項前段規定，適用修正前刑法第41條
    第1項前段、修正前罰金罰鍰提高標準條例第2條規定，諭知
    易科罰金之折算標準）。
據上論斷，應依刑事訴訟法第299條第1項前段，刑法第2條第1項
前段、第339條第1項、（修正前）第47條、（修正前）第41條第
1項前段，刑法施行法第1條之1第1項、第2項前段，中華民國九
十六年罪犯減刑條例第2條第1項第3款、第7條、第9條，（修正
前）罰金罰鍰提高標準條例第2條，判決如主文。
本案經檢察官乙○○到庭執行職務
中    華    民    國    97    年    5    月    14    日
                  刑事第二庭  審判長法  官  李水源
                                    法  官  康文毅
                                    法  官  盧亨龍
以上正本證明與原本無異。
如不服本判決應於收受本判決後10日內向本院提出上訴書狀；上
訴書狀應敘述具體理由。未敘述上訴理由者，應於上訴期間屆滿
後20日內向本院補提理由書狀（均須按他造當事人之人數附繕本
）。「切勿逕送上級法院」。
告訴人或被害人對於本判決如有不服，請書具不服之理由狀，請
求檢察官上訴者，其上訴期間之計算係以檢察官收受判決正本之
日期為準。
                                    書記官  林慧芬
中    華    民    國    97    年    5    月    14    日
附錄本案論罪科刑法條全文：
中華民國刑法第339條（普通詐欺罪）
意圖為自己或第三人不法之所有，以詐術使人將本人或第三人之
物交付者，處5年以下有期徒刑、拘役或科或併科1千元以下罰金
。
以前項方法得財產上不法之利益或使第三人得之者，亦同。
前二項之未遂犯罰之。


司法院資訊處製作；財團法人民間司法改革基金會備份。
